【裁判字號】    97,聲判,8
【裁判日期】    980223
【裁判案由】    聲請交付審判
【裁判全文】
臺灣宜蘭地方法院刑事裁定               97年度聲判字第8號
聲  請  人  群和工程有限公司
法定代理人  甲○○
訴訟代理人  林復宏律師
            林紹源律師
被      告  乙○○
            丙○○
上列聲請人因告訴被告詐欺得利案件，不服臺灣高等法院檢察署
檢察長駁回再議聲請之處分（97年度上聲議字第5688號），聲請
交付審判，本院裁定如下：
    主  文
聲請駁回。
    理  由
一、本件聲請人即告訴人群和工程有限公司以被告丙○○、乙○
    ○涉犯詐欺得利罪嫌，向臺灣宜蘭地方法院檢察署檢察官提
    出告訴，經該署檢察官以97年度偵緝字第235號、97年度偵
    字第2577號為不起訴處分後，聲請人不服而聲請再議，經臺
    灣高等法院檢察署檢察長以97年度上聲議字第5688號處分書
    ，以聲請再議為無理由而駁回，合先敘明。
二、聲請交付審判意旨略以：聲請人於民國95年5月間知悉被告
    乙○○所經營之美象工程有限公司（下稱美象公司）財務吃
    緊，乃拒絕95年12月13日繼續進場以免損失，絕非如原處分
    所指聲請人違背常理，明知美象公司財務困窘卻願意繼續於
    95年12月14日出租鋼料。被告乙○○為免自己對新亞建設開
    發股份有限公司（下稱新亞公司）無法履約遭罰款，被告丙
    ○○為免新亞公司追究自己監督不善之責，明知美象公司對
    新亞公司於96年2月28日、96年3月31日並無新臺幣（下同）
    200萬元估驗款可領，以清償繼續進場之工程款，被告2人為
    圖自己或新亞公司施工之利益，竟對聲請人謊稱美象公司屆
    時確有估驗款可請領，再三保證美象公司屆期必定付款，使
    聲請人陷於錯誤，而於95年12月14日簽署協議書同意繼續進
    場。告訴人因此受有損害（約定200萬元工程款，僅受償70
    萬元），乃遭被告乙○○、丙○○詐欺所致。原檢察官未積
    極調查證據，率為不起訴處分，臺灣高等法院檢察署就前開
    不起訴處分竟予維持，而駁回聲請人之再議。為此，爰於法
    定期間聲請交付審判云云。
三、訊據被告乙○○、丙○○均堅詞否認有何詐欺之犯行。被告
    乙○○辯稱：伊積欠聲請人鋼料租金，聲請人向伊追討，伊
    為求工程能繼續進行，故答應聲請人，伊對於新亞公司可領
    之工程款中200萬元，直接由新亞公司轉付予聲請人，但伊
    後來經濟仍然無法支撐等語。被告丙○○則辯稱：當初是美
    象公司與聲請人自行協議，伊只是代寫協議書而已等語。
四、按告訴人不服上級法院檢察署檢察長或檢察總長認再議為無
    理由而駁回之處分者，得於接受處分書後10日內委任律師提
    出理由狀，向該管第一審法院聲請交付審判，法院認交付審
    判之聲請不合法或無理由者，應駁回之，刑事訴訟法第258
    條之1第1項、第258條之3第2項前段分別定有明文。又按犯
    罪事實應依證據認定之，無證據不得認定犯罪事實，刑事訴
    訟法第154條第2項定有明文。另告訴人之告訴，係以使被告
    受刑事訴追為目的，是其陳述是否與事實相符，仍應調查其
    他證據以資審認，最高法院著有52年臺上字第1300號判例足
    資參照。
五、又按民事債務當事人間，若有未依債務本旨履行給付之情形
    ，在一般社會經驗而言，原因非一；其因不可歸責之事由無
    法給付，或因合法得對抗他造主張抗辯而拒絕給付，甚至債
    之關係成立後，始行惡意遲延給付，皆有可能，非必出於自
    始無意給付之詐欺犯罪一端。又刑事被告依法不負自證無罪
    之義務，苟無足以證明其在債之關係發生時，自始即具有不
    法所有意圖之積極證據，亦僅能令負民事之遲延給付責任，
    尚不得據此債信違反之客觀事態，而推定被告自始即有詐欺
    取財或詐欺得利之犯意。
六、經查：
 (一) 美象公司為施作新亞公司之「北宜高速公路512A標蘭陽溪段
    工程」之部分工程，自95年2月17日起向聲請人租用鋼塔架
    、鋼材、千斤頂、覆工板等鋼料；而美象公司95年12月13日
    依上開租賃契約要求聲請人提供鋼料，聲請人於翌日同意供
    貨，且與美象公司達成付款協議，美象公司應於96年2月28
    日前支付130萬元鋼料租金，於96年3月31日前支付70萬元鋼
    料租金；惟美象公司僅給付70萬元，餘款迄未給付等情，乃
    據聲請人指訴明確，並為被告乙○○、丙○○所不爭執，且
    有聲請人提出之材料租賃契約書、95年12月14日協商表存卷
    可查（見97年度他字第58號偵查卷第5頁、第39頁），足資
    認定。
 (二) 聲請人雖稱：被告乙○○、丙○○基於詐欺得利之犯意聯絡
    ，明知美象公司於96年2月28日、96年3月31日對新亞公司無
    工程款可領，卻對聲請人再三保證美象公司必定依約給付上
    開130萬元、70萬元鋼料租金，致聲請人陷於錯誤，同意出
    租鋼料而受損害，並使美象公司、新亞公司獲得不法利益云
    云，惟查：
 (1) 被告丙○○辯稱其並未對聲請人為任何履約保證，只是代為
    書寫協議書等語，核與被告乙○○供稱：被告丙○○只是代
    筆，並未參與協調等語（見97年度偵緝字第235號卷第18頁
    ），悉相符合。且觀諸聲請人所提與美象公司95年12月14日
    之協商表，其內並無被告丙○○之簽名，亦無被告丙○○或
    新亞公司保證付款之字句，足認被告乙○○、丙○○所述，
    並非無據。聲請人片面指稱被告丙○○再三保證被告乙○○
    及美象公司屆期必定付款云云，並無實據，委不足採。
 (2) 被告乙○○所經營之美象公司為使工程能順利進行，於95年
    6月27日已出具監督付款同意書予新亞公司，無條件同意美
    象公司施作工程之計價款，由新亞公司監督付款予包含聲請
    人在內之美象公司協力廠商等情，有監督付款同意書影本在
    卷可證（見97年度他字第58號偵查卷第32頁）。則前述聲請
    人與美象公司所約定之200萬元鋼料租金，自係以監督付款
    之方式，直接由新亞公司轉付給聲請人。準此，應無被告乙
    ○○或美象公司領得工程款後，拒付聲請人之情事。況聲請
    人自陳已收受美象公司給付之70萬元鋼料租金，果若被告乙
    ○○有詐欺之意，衡情亦無聲請人受領高達70萬元款項之可
    能。
 (3) 況質諸聲請人所述：「95年5月間因美象公司財務吃緊，而
    遭新亞公司為監督付款」、「95年10月份起，因美象公司財
    務危機加劇，無法如期給付鋼材租金…僅能將每月租金折半
    給付」、「由於美象公司財務不佳，付款不穩，告訴人（即
    聲請人）本不欲提供鋼材續為出租，甚至欲終止租約」等情
    （見97年度他字第58號偵查卷第1頁刑事告訴狀），顯見聲
    請人於95年12月14日應允美象公司提供鋼料前，對於美象公
    司自95年5月間起已出現財務困頓之狀況，早有所悉。而徵
    諸聲請人本身為從事商業活動之法人，對於是否提供鋼料予
    美象公司所涉成本、獲利及風險等節，自當有評估之能力。
    聲請人於知悉美象公司早已出現財務危機之情況下，猶願出
    租鋼料予美象公司，應已評估美象公司日後可能無力清償之
    風險、美象公司對新亞公司尚可領取之工程款項數額，及新
    亞公司監督付款機制對聲請人獲取租金之保障等節，預料其
    出租鋼料可獲得利潤，始應允美象公司提供鋼料。其後，事
    與願違，聲請人僅受償70萬元鋼料租金，實乃其對於商場風
    險判斷結果所致，與其「陷於錯誤」無涉。
 (三) 本院綜合上開事證，認聲請人所指被告乙○○、丙○○詐欺
    得利犯嫌尚屬不足。美象公司未依約給付全數租金，應屬於
    民事債務不履行之範籌，宜循民事途徑解決。
七、綜上所述，依卷內資料並無積極證據足認被告乙○○、丙○
    ○涉有詐欺得利罪嫌。原檢察官及臺灣高等法院檢察署檢察
    長分別詳述理由予以不起訴處分及駁回再議之聲請，核其認
    事用法均無違誤。本件聲請人對於駁回再議之處分加以指摘
    ，求予交付審判，非有理由，應予駁回。
八、依刑事訴訟法第258條之3第2項前段，裁定如主文。
中    華    民    國    98    年    2     月    23    日
            刑事第四庭  審判長法  官  林楨森
                              法  官  辜漢忠
                              法  官  鄧晴馨
上正本證明與原本無異。
本件不得抗告。
                              書記官  林怡君
中    華    民    國    98    年    2     月    23    日


司法院資訊處製作；財團法人民間司法改革基金會備份。
